臺灣臺北地方法院刑事判決
110年度易字第499號
公  訴  人  臺灣臺北地方檢察署檢察官
被      告  洪莙佩


選任辯護人  趙友貿律師
上列被告因竊盜案件，經檢察官聲請簡易判決處刑(110年度偵字
第11635號），本院認不宜逕以簡易判決處刑（110年度簡字第11
87號），改由本院依通常程序審理，判決如下：
    主  文
洪莙佩犯竊盜罪，處罰金新臺幣壹萬伍仟元，如易服勞役，以新
臺幣壹仟元折算壹日。
    事  實
一、洪莙佩前為國立臺灣大學醫學院附設醫院(下稱臺大醫院)護
    理師，意圖為自己不法之所有，基於竊盜之犯意，於民國10
    9年10月(起訴書誤載為11月經檢察官當庭更正)24日17時許
    至被告值小夜班結束前23時30分間某時，在址設臺北市○○區
    ○○○路0號12樓B棟之臺大醫院醫師值班室內，徒手竊取同事
    護理師徐昌暉所有之太和工坊黑色保溫瓶1個(中間有防滑軟
    環，偏綠色，市價1,500元，下稱本案保溫瓶)，得手後藏放
    在同樓層女性休息室內(下稱本案休息室)、上密碼鎖之私人
    使用(左側)置物櫃內(下稱本案之置物櫃)，嗣經徐昌暉於翌
    (25)日(起訴書誤載為11月25日，經檢察官當庭更正)7時30
    分上班時發覺本案保溫瓶遭竊，即向護理長張筱玉報告此情
    ，於同年月26日15時許，張筱玉遂與另位護理長田嘉美與洪
    莙佩一同前往本案女性休息室翻找，經徵得洪莙佩同意由本
    人親自開啟本案置物櫃，張筱玉與田嘉美當下並未尋獲(下
    稱第一次檢查)，洪莙佩將本案置物櫃上鎖後，嗣於同日16
    時許30分許，張筱玉與田嘉美與洪莙佩第二次進入該女性休
    息室，張筱玉再次要求洪莙佩同時打開本案置物櫃及上鎖之
    右側置物櫃檢查(下稱第二次檢查)，張筱玉先自右側置物櫃
    拿出被告所有之星巴克保溫瓶1個，適在場之同事護理師邱
    詩芸發覺本案置物櫃內藏放有保溫瓶，隨伸手取出本案保溫
    瓶，經其等向徐昌暉確認係其遭竊之本案保溫瓶，而悉上情
    。
二、案經徐昌暉訴由臺北市政府警察局中正第一分局報告偵辦。
    理  由
一、證據能力
 ㈠告訴人徐昌暉、證人張筱玉、田嘉美及邱詩芸於警詢中證述無
   證據能力：
　 按被告以外之人於審判外之言詞或書面陳述，除法律有規定
   者外，不得作為證據，刑事訴訟法第159條第1項定有明文。
   查證人於警詢中之證述為傳聞證據，且其證述與審判中證述
   不符部分亦無較為可信之特別情況，即無同法第159條之2之
   適用餘地，亦無同法第159條之3所規定之情事，是依前揭法
   條意旨，自均不具證據能力。惟被告以外之人於審判外之陳
   述，雖不得以之直接作為認定犯罪事實與否之證據，但非不
   得作為彈劾證據，用來爭執被告、證人之證明力，附此敘明
   。
 ㈡告訴人、證人邱詩云偵訊時證述有證據能力：
   按被告以外之人於偵查中向檢察官所為陳述，除顯有不可信
   之情況者外，得為證據，刑事訴訟法第159條之1第2項亦定有
   明文。查告訴人及證人於偵查中所為陳述，於偵查中則經依
   法具結以擔保其係據實陳述（見偵卷第47至51頁），復查無
   有何消極上顯有不可信之情況，自有證據能力。另本院審理
   時業已傳喚其等到庭行對質詰問，完足合法之調查，揆諸前
   揭說明，自得作為本案論罪之依據。
 ㈢現場錄影資料及翻拍照片有證據能力：
 ⒈按刑事訴訟法第159條第1項：被告以外之人於審判外之言詞或
   書面陳述，除法律有規定者外，不得作為證據。該所謂「被
   告以外之人於審判外之言詞或書面陳述」，並不包含「非供
   述證據」在內。而照相機拍攝之照片，係依機器之功能，攝
   錄實物形貌而形成圖像，除係以人之言詞或書面陳述為攝取
   內容，並以該內容為證據外，照片所呈現之圖像，並非屬人
   類意思表達之言詞或書面陳述，當不在上引規定「被告以外
   之人於審判外之言詞或書面陳述」之範圍內，其有無證據能
   力，自應與一般物證相同，端視其取得證據之合法性及已否
   依法踐行證據之調查程序，以資認定。又特定待證事實發生
   時，錄下被告或被告以外之人之聲音或影像，該錄音、錄影
   係直接原貌重現相關之待證事實，本質上非屬供述證據，其
   有無證據能力，端以證據取得是否合法性為定，不受傳聞證
   據法則之限制（最高法院99年度台上字第1487號號、106年度
   台上字第115號判決意旨參照）。
 ⒉卷附編號1至3之現場監視器翻拍照片3張(偵卷第24至26頁)，
   均係本案卷內之現場監視錄影畫面，係攝錄被告於案發時之
   行為及場景，該畫面影像係直接原貌重現相關之待證事實，
   全憑機械拍攝，並無瑕疵，亦無證據可認上開證據係屬違法
   取得，且於原審審理時，業已當庭勘驗上開監視錄影畫面，
   使檢察官、被告及辯護人均表示無意見，合於證據調查程序
   ，有本院勘驗筆錄、勘驗畫面擷圖附卷可參（見本院卷一第4
   7至49、53至61頁），其證據之取得過程及其內容所顯現之真
   實性均無疑義，堪認上開臺大醫院之監視器錄影畫面翻拍照
   片，均有證據能力。
 ⒊被告及其辯護人主張檔名「LINE_MOVIE_0000000000000」及翻
   拍畫面為剪接(見本院卷一第51頁、本院卷二第31頁)、被告
   稱印象中張筱玉左手拿著整個都是綠色透明的保溫瓶，該畫
   面是後製上去，張筱玉右手拿的星巴克保溫瓶不可能出現在
   其手上云云。查卷附編號4之現場監視器翻拍照片1張(偵卷第
   26頁)，係本案卷內之檔名③錄影畫面，係告訴人證稱進入本
   案休息室攝錄被告於案發後之行為及公開場景，並提供給警
   方(見偵卷第48頁反面、本院卷一第142頁)，該畫面影像係直
   接原貌重現相關之待證事實，全憑機械拍攝，並非透過人之
   主觀意思而傳達，亦查無告訴人造假、中斷、刻意剪接、移
   花接木等情形，且於原審審理時，業已當庭勘驗上開蒐證錄
   影畫面，使檢察官、被告及辯護人得以表示意見，並經提示
   予在場證人張筱玉、田嘉美、邱詩芸確認無誤，合於證據調
   查程序，有本院勘驗筆錄、勘驗畫面擷圖及審理筆錄附卷可
   參（見本院卷一第49至50、63至65頁、第162至163、175至17
   6頁），其證據之取得過程及其內容所顯現之真實性均無疑義
   ，堪認上開蒐證錄影畫面及翻拍照片，均有證據能力。
 ㈣其他非供述證據：
　 被告以外之人於審判外之陳述，雖不符前4條之規定，而經當
   事人於審判程序同意作為證據，法院審酌該言詞陳述或書面
   陳述作成時之情況，認為適當者，亦得為證據；當事人、代
   理人或辯護人於法院調查證據時，知有第159條第1項不得為
   證據之情形，而未於言詞辯論終結前聲明異議者，視為有前
   項之同意，刑事訴訟法第159條之5定有明文。查本案認定事
   實所引用之卷內其餘被告以外之人於審判外之陳述，除原已
   符同法第159條之1至第159條之4規定、及法律另有規定等傳
   聞法則例外規定，而得作為證據外，並無證據證明係公務員
   違背法定程式所取得，而檢察官、被告及其辯護人或於本院
   準備程序時均不爭執證據能力（見本院卷一第41頁）、或於
   辯論終結前均未對該等證據之證據能力聲明異議（見本院卷
   二第31至34頁），本院復審酌前揭陳述作成時之情況，並無
   違法取證之瑕疵，亦認以之作為證據為適當，是本案有關被
   告以外之人於審判外之言詞或書面陳述等供述證據，依前揭
   法條意旨，自均得為證據。至於本案未經採為被告犯罪事實
   認定之依據，爰不一一論述其證據能力之有無。
二、認定事實所憑證據及理由
   訊據被告固不否認本案保溫瓶係放置在伊使用之上密碼鎖之
   本案置物櫃內，惟矢口否認有何竊盜犯行，辯稱：張筱玉第
   二次下午四時許進入本案女性休息室，張筱玉叫伊打開本案
   置物櫃，伊有看到本案保溫瓶放在本案置物櫃內，不是邱詩
   云拿出來的，伊認為張筱玉、田嘉美及邱詩芸串通好，且偽
   造影片搜出來的本案保溫瓶與告訴人的保溫瓶款式不一樣云
   云。辯護人為其辯護稱：依照證人張筱玉證述提到本案置物
   櫃第一次檢查後是沒有上鎖的，在沒有上鎖情況下，任何可
   以進入本案休息室之人，均可能將本案保溫瓶放到被告使用
   之本案置物櫃內，且本案置物櫃使用密碼鎖，其他人亦可以
   輕易開啟密碼鎖，且第一次檢查後知道張筱玉會做第二次檢
   查，一般人怎麼會再把保溫瓶放進去讓張筱玉檢查等語。
　 經查：
 ㈠被告於案發時為臺大醫院護理師，並在臺大醫院12樓B棟之護
   理站值小夜班(表定3時30分至23時30分)，告訴人所有之本案
   保溫瓶於109年10月25日上班時發現遭竊後，護理長張筱玉與
   田嘉美於翌日下午15時許及16時30分許有前後二次進入本案
   休息室搜找，護理長張筱玉於第二次要求被告打開本案置物
   櫃時，發現本案保溫瓶放在本案置物櫃內之事實，業據告訴
   人及證人邱詩芸於偵訊及審理中證述(見偵卷第68頁反面、本
   院卷一第129至148、173至187頁)、證人張筱玉、田嘉美於審
   理中證述(見本院卷一第149至177頁)明確，且有現場監視器
   照片5張、手機錄影截圖1張、遭竊保溫瓶照片片2張(見偵卷
   第24至27頁)、本院110年9月13日勘驗筆錄(本院卷一第47至6
   5頁)在卷可憑，且為被告不爭執(見本院卷一第42頁)，上開
   事實，首堪認定。 
 ㈡告訴人於審理中證稱：109年10月25日7時30分上班時發現本案
   保溫瓶不見，前一天下班伊放在護理站裡面有值班總醫師辦
   公室內鐵櫃上，伊就調閱監視器，一台照左邊的走廊，一台
   照右邊的走廊，伊看到面對護理站右邊的監視器，伊看了有1
   、2個小時，看到被告拿著黑色水壺從配膳室走向女性休息室
   ，伊才懷疑被告，翌日請張筱玉協助，張筱玉下午三點半之
   後在本案休息室拿2個水壺給伊指認，其一有黑色瓶身有綠色
   環握是伊所有，伊進去也有錄影等語（本院卷一第133至145
   頁）。顯見告訴人是因發覺其本案保溫瓶不見，故而調閱監
   視器查看，因而發現疑似被告拿取疑似本案保溫瓶走進本案
   休息室。
 ㈢觀諸監視器翻拍照片5張及本院上開勘驗筆錄暨擷圖照片8張(
   見偵卷第24至26頁、本院卷一第47至49、53至61頁)，可知於
   畫面時間109年10月24日17時0分許，被告自走道左方的第二
   間房門處房間(下稱配膳室)走出，以左手握持一深色保溫瓶
   步行至走道右方第三間房門處房間並進入房間(下稱本案休息
   室)。於畫面時間109年10月24日17時2分許，被告自本案休息
   室走出，手中未持有物品，並返回走道左方處房間，畫面時
   間同日17時43分許，被告自配膳室走出步行進入本案休息室
   ，手中未持有保溫瓶。畫面時間同日17時45分許，被告自本
   案休息室走出，手中未持有物品，並步行走進畫面左側房間
   。在此期間內未見有人手持保溫瓶進出本案休息室內，是告
   訴人上開證述應屬有據。然被告雖辯稱影片中伊所持的為伊
   所有之星巴克保溫瓶，於109年11月30日警詢時陳稱：黑色保
   溫瓶伊丟掉了，忘記何時何地丟掉等語(偵卷第7頁)，於偵訊
   時陳稱：事發前一天保溫瓶被鎖住打不開，有請同事卓逸馨
   、陳昱翰幫忙打開等語（偵卷第48頁）。於本院改稱：10月2
   4日保溫瓶是否還在，我不確定，何時丟了，我也忘記等語、
   當時拍到我從配膳室到休息室，當時我水壺壞掉沒有用，我
   準備要把它拿進去我的櫃子裡等語(本院卷二第32、34頁)，
   是上開監視器畫面顯示被告手持之深色保溫瓶是否果為本案
   保溫瓶，仍非無疑。
 ㈣證人即時任護理長張筱玉於審理中證稱：伊在第二次搜查時，
   約下午5點前，在被告右邊上鎖的置物櫃找到黑色星巴克保溫
   瓶，由邱詩云在左邊的置物櫃找到告訴人的太和工房保溫瓶(
   本院卷一第154、159、164、189頁)。證人即護理長田嘉美於
   審理中亦證稱：10月26日下午3點多第一次看被告的二個置物
   櫃都是有上鎖，左邊密碼鎖櫃子打開後，伊跟張筱玉都有伸
   手進去裡面摸，沒有搜到保溫瓶，右邊置物櫃的鑰匙鎖因為
   沒有鑰匙，所以沒辦法開櫃，第二次進入更衣室，左右兩個
   櫃子都打開，張筱玉從右邊櫃子拿出被告的黑色星巴克保溫
   瓶，邱詩云從左邊櫃子中間那一層拿出告訴人的太和工房保
   溫瓶等語(本院卷一第169至173頁)。證人即護理師邱詩芸於
   審理中證稱：伊是大夜班11點半至早上8點、被告是下午3點
   半至晚上12點值小夜班。當天兩位護理長同時在蒐東西，伊
   在更衣室休息，被告的左右櫃子是打開的，伊坐在床上剛好
   看到，就伸手去拿左邊櫃子中層的底層，蠻深的，一看到它
   就拿出黑色保溫瓶就交給張筱玉，當天有從被告的置物櫃裡
   分別拿出2個保溫瓶等語（本院卷一第178至185頁）。上情經
   告訴人於偵訊及審理時證稱是伊失竊之保溫瓶無誤。綜上證
   人所述互核大致相符，亦有被告提出之現場圖、證人張筱玉
   當庭繪製現場圖本院勘驗筆錄擷取圖片可佐(見本院卷一第85
   頁、63至65、207頁)，足見本案保溫瓶及被告之星巴克保溫
   瓶於第二次檢查時，分別放置在被告使用之本案置物櫃、右
   側置物櫃內，分別由證人張筱玉取出被告之保溫瓶，證人邱
   詩芸取出本案保溫瓶之事實可以認定。被告辯稱：黑色星巴
   克保溫瓶，不可能出現在張筱玉手中，影片是偽造，本案保
   溫瓶不是邱詩芸拿出來云云(見本院卷一第188頁、本院卷二
   第40頁)，顯與事證不符，不足採信。
 ㈤辯護人雖辯護稱證人張筱玉證述第二次檢查時，本案置物櫃並
   沒有上鎖，均可能有人把本案保溫瓶放入等語，然此情經被
   告自始一再自陳兩個櫃子都上鎖，一個密碼鎖，一個鑰匙鎖
   ，第一次進入本案休息室有將密碼鎖打開，之後離開休息室
   有在將密碼亂轉而上鎖等語明確(偵卷第7頁、本院卷一第188
   頁、本院卷二第32、39頁)，核與證人邱詩芸審理中證述第二
   次打開置物櫃都有上鎖，都是被告自己打開一情相符(見本院
   卷二第186頁)，且有張筱玉（即B女）於影片中與被告(即E女
   )之對話內容略以，張筱玉手持2個深色保溫瓶與被告對話，
   張筱玉：可是，妳都上鎖啊。被告：對啊，我上鎖我也奇怪
   啊，我沒有，我沒有拿。張筱玉：可是就真的在你櫃子耶。…
   被告：我不知道，我也不曉得，我都上鎖了我也不知道是誰
   ，對阿。張筱玉：不可能有人開妳的鎖啊。(見本院卷一第50
   頁)，是證人張筱玉審理中證稱本案(左邊)置物櫃從頭到尾都
   沒有鎖等語，應認其證述因案發已經過相當時間而記憶有錯
   誤，不足為有利被告之認定。綜上所述，應能確認本案保溫
   瓶係在被告上鎖之本案置物櫃內尋獲之事實。
 ㈥起訴書雖認被告竊取時間點為109年10月24日17時許，查監視
   器畫面固有於該時間攝得被告持深色水壺步行進出配膳室及
   本案休息室內，然告訴人於審理時證稱：109年10月24日下班
   前放在護理站裡面的左手邊有一個總醫師值班辦公室，該辦
   公室裡面一進門口的右手邊有一個拉抽屜式鐵櫃，本案保溫
   瓶就放在鐵櫃上面，醫師值班室為開放空間，醫護人員都能
   進出等語。因為並未攝得被告於該時間走進護理站內，且於1
   09年10月26日下午16時30分第二次檢查時有發現被告之保溫
   瓶放在右側置物櫃內，已認定如前，自不能排除監視器畫面
   中被告109年10月24日17時許係被告持伊所有星巴克保溫瓶進
   入本案休息室之可能。核以告訴人最後一次使用本案保溫瓶
   的時間為109年10月24日下班前係放在護理站裡總醫師值班辦
   公室內鐵櫃上，而被告於該日值小夜班之時間點，應可認定
   被告行竊之時間為109年10月24日17時至該日11時30分許間某
   時。經查，本案保溫瓶係放置於總醫師辦公室內鐵櫃上，被
   告對於該物品可能係其醫護人員即同事所有一事，應有認識
   ，且與原使用之星巴克保溫瓶外觀不同，自無混淆之可能，
   則其對於物品之所有權歸屬本當更加謹慎判斷、小心避嫌，
   卻仍逕予取走，足見其主觀有不法所有意圖甚明，被告犯行
   自堪認定。
 ㈦被告另辯以張筱玉對伊職場霸凌，邱詩云與護理長很要好，本
   案保溫瓶與網路搜尋同款保溫瓶外觀不同，本案有報考績委
   員會，是隔一個月他們就去報案，伊於同年12月提出辭職，1
   10年1月離職等語。此部分證人張筱玉並非被害人，況證人張
   筱玉證稱：伊是12B病房護理長，因告訴人指稱失竊本案保溫
   瓶，因為伊是單位行政主管，所以要去求證，調查本案時，
   亦有同時查看骨科病房值小夜班之護理師黃詩婷、黃慈儀之
   櫃子，他們沒有上鎖也只有單一櫃子，亦找來12A眼科病房的
   護理長田嘉美一同檢查等情(本院卷一第149至150、155至156
   )，核與證人田嘉美於審理時證述相符(見本院卷一第168頁)
   ，且有卷附證據可憑，無礙本院認定之事實，縱認被告與同
   事邱詩芸及告訴人相處主觀感受不佳或認有遭張筱玉職場霸
   凌，亦與本案無涉，併此敘明。
 ㈧綜上所述，被告及其辯護人上開辯稱，均屬事後卸責之詞，均
   不足採。從而，本案事證明確，被告竊盜犯行堪以認定，應
   予依法論科。
三、論罪科刑：
 ㈠核被告所為，係犯刑法第320條第1項之竊盜罪。
 ㈡爰以行為人之責任為基礎，並審酌被告任意竊取他人財物，顯
   漠視他人之財產權，所為實不足取，且被告犯後仍飾詞否認
   ，而欲脫免刑責，顯見其未有任何悔意，犯後態度難謂為佳
   ；惟考量被告前無刑事科刑紀錄，有臺灣高等法院被告前案
   紀錄表1份在卷可參，且念及其所竊取之財物價值非鉅，查獲
   後本案保溫瓶業經告訴人領回（見偵卷第17頁），犯罪手段
   尚屬平和，兼衡被告之犯罪動機、手段、目的、本案竊取物
   品之價值，暨被告於本院審理時自陳通過公務人員普考，曾
   擔任護理師23年、現無工作、須扶養母親及小康之家庭生活
   與經濟狀況（見本院卷二第43頁）等一切情狀，量處如主文
   所示之刑，並諭知易服勞役之折算標準。
四、沒收部分：
    查被告所竊得之本案保溫瓶1個，雖屬其犯罪所得，然業經
    實際發還告訴人，業如前述，是依刑法第38條之1第5項之規
    定，不予宣告沒收。
據上論斷，應依刑事訴訟法第299條第1項前段，刑法第320條第1
項、第42條第3項前段，刑法施行法第1條之1第1項，判決如主文
。
本案經檢察官黃正雄提起公訴，檢察官高怡修到庭執行職務。
中　　華　　民　　國　　111 　年　　3 　　月　　31　　日
　　　　　　　　　刑事第九庭    法　官　黃怡菁
上正本證明與原本無異。 
如不服本判決應於收受送達後20日內向本院提出上訴書狀，並應
敘述具體理由；其未敘述上訴理由者，應於上訴期間屆滿後20日
內向本院補提理由書（均須按他造當事人之人數附繕本）「切勿
逕送上級法院」。告訴人或被害人如對於本判決不服者，應具備
理由請求檢察官上訴，其上訴期間之計算係以檢察官收受判決正
本之日期為準。 因疫情而遲誤不變期間，得向法院聲請回復原
狀。
　　　　　　　　　　　　　　　　書記官　陳靜君
中　　華　　民　　國　　111 　年　　3 　　月　　31　　日
附錄論罪科刑法條全文：
中華民國刑法第320條
（普通竊盜罪、竊佔罪）
意圖為自己或第三人不法之所有，而竊取他人之動產者，為竊盜
罪，處五年以下有期徒刑、拘役或五十萬元以下罰金。
意圖為自己或第三人不法之利益，而竊佔他人之不動產者，依前
項之規定處斷。